【裁判字號】    89,訴,1682
【裁判日期】    900112
【裁判案由】    重利
【裁判全文】
臺灣桃園地方法院刑事判決                        八十九年度訴字第一六八二號
    公  訴  人  臺灣桃園地方法院檢察署檢察官
    被      告  乙○○
右列被告因重利案件，經檢察官提起公訴（八十九年度偵字第九七二三號），本院判
決如左：
    主  文
乙○○共同以乘他人急迫貸以金錢，而取得與原本顯不相當之重利為常業，處有期徒
刑肆月，如易科罰金，以參佰元折算壹日。
    事  實
一、乙○○與姓名、年籍、住居所均不詳綽號「林先生」者之成年男子基於共同重利
    之犯意聯絡，自八十八十二月間起由綽號「林先生」者在中國時報上刊登廣告，
    並以0000000000號及0000000000號行動電話對外聯絡，誘
    引需款孔急陷於急迫情況之不特定人前來借款，由綽號「林先生」者，視借款人
    具體財產狀況，乘其急迫之時，以每一萬元，以十天為一期，利息新台幣（下同
    ）二千元（約月息六十分之重利），如遲延一日給付利息，則每日加收循環利息
    六百元之方式，貸予客戶款項，以取得與原本顯不相當之重利；乙○○則以每月
    新台幣（下同）元三萬元受僱於綽號「林先生」者，擔任取款、收取利息等工作
    ，乙○○並反覆為之，恃以為生，以之為常業。嗣於八十八年十二月二十二日適
    有需款孔急陷於急迫之甲○○據上開廣告所刊載之電話，與綽號「林先生」者聯
    絡後，乙○○與綽號「林先生」者二人即共至桃園縣八德市○○○街十三之二號
    三樓甲○○住處，以本金三萬元計算，每期十天利息六千元，第一期利息先扣（
    約當於月息六十分之重利），貸予甲○○三萬元，而實交付二萬四千元；甲○○
    則簽發票號為Ｎ0000000號，發票日為八十八年十二月二十二日，面額九
    萬元之本票一張及三萬元借據各乙紙，連同其身份證交與乙○○等二人為質押擔
    保，以謀取重利，藉以取得與原本顯不相當利息。嗣甲○○於繳納十四期利息計
    八萬四千元後，無力還款，乃報警於八十九年六月二十七日下午五時三十分許，
    在桃園縣八德市○○○街十三號前查獲前來收取利息之乙○○，並當場在乙○○
    所駕駛之車號Ｖ五－一五七一號小客車上扣得甲○○所簽發而交予乙○○質押之
    上開本票及借據各乙紙。
二、案經向雲傑訴由桃園縣警察局桃園分局報請台灣桃園地方法院檢察署檢察官偵查
    起訴。
    理  由
一、訊據被告乙○○對於右揭事實，迭於警訊時及偵審中坦承不諱，核與告訴人甲○
    ○指訴之情節相符，並據證人即查獲本案之員警李元鈞、黃秋霖證稱：當時是甲
    ○○報案說他向地下錢莊借錢，借了三萬元，已經還了十四期八萬四千元，還沒
    還清，地下錢莊向她逼債，所以他才報警，我們根據甲○○檢舉後，有甲○○約
    綽號「林先生」者到八德市○○○街一三號取款，後來乙○○開車到約定地點取
    款，我們即逮捕乙○○，在他身上收到本票，借據等情屬實在卷（見本院八十九
    年十二月二十九日筆錄）；此外，並有告訴人簽發之簽發票號為Ｎ000000
    0號，發票日為八十八年十二月二十二日，面額九萬元之本票一張及三萬元借據
    各乙紙扣案可資佐證，復有桃園縣警察局執行逕行搜索結果報告書、搜索扣押筆
    錄各乙紙在卷足按。而本金三萬元，以每十天計息一次，每期利息六千元，亦已
    相當於月息六十分，與銀行放款利息年利率八分觀之，自屬與原本顯不相當之重
    利；縱上所述，足認被告之自白與事實相符，應勘採信。本件事證明確，被告犯
    行堪認定。
二、被告乙○○受僱於綽號「林先生」者負責收款，而由綽號「林先生」者以刊登報
    紙廣告招徠客戶，伺機貸與款項，牟取重利，已如前述，被告自係賴此為生，以
    之為常業。核被告所為，係犯刑法第三百四十五條之常業重利罪。又按中華民國
    九十年一月四日修正，同年月十日經總統公布施行之刑法第四十一條第一項規定
    ：「犯最重本刑為五年以下有期徒刑以下之罪，而受六個月以下有期徒刑或拘役
    之宣告，因身體、教育、職業、家庭之關係或其他正當事由，執行顯有困難者，
    得以一元以上三元以下折算一日，易科罰金。但確因不執行所宣告之刑，難收矯
    正之效或難以維持法秩序者，不在此限。」「併合處罰之數罪，均有前項情形，
    其應執行之刑逾六月者，亦同。」；又同法施行法第三條之一規定：「刑法第四
    十一條之規定，中華民國九十年一月四日刑法修正施行前已裁判確定之處罰，未
    執行或執行未完畢者，亦適用之。」「未諭知得易科罰金之處罰者，亦同。」，
    於同年月十二日施行，比較新舊法結果，以裁判時法，較有利於被告，應依刑法
    第二條第一項前段之規定適用新修正之刑法第四十一條第一項之規定。而被告與
    綽號「林先生」者就上開犯行間，有犯意聯絡及行為分擔，均為共同正犯。爰審
    酌被告以貸放重利為能事，對人造成危害及其犯罪之手段、方法，本件係由綽號
    「林先生」者出面貸放，顯見被告乙○○並非居於主導地位，犯後坦承犯行等一
    切情狀，量處如主文所示之刑，並諭知易科罰金之折算標準，以示懲儆。
三、至扣案之告訴人甲○○所簽發之簽發票號為Ｎ0000000號，發票日為八十
    八年十二月二十二日，面額九萬元之本票一張及三萬元借據各乙紙均係告訴人向
    綽號「林先生」者及被告乙○○借貸所提供之擔保，並非被告所有，故無庸為沒
    收之宣告，併此敘明。
據上論斷，應依刑事訴訟法第二百九十九條第一項前段，刑法第二十八條、第三百四
十五條、第二條第一項前段、修正後第四十一條第一項、修正後刑法施行法第三條之
一，罰金罰鍰提高標準條例第一條前段、第二條，判決如主文。
本案經檢察官張春暉到庭執行職務。
中        華        民        國    九十    年    一    月    十二      日
                                臺灣桃園地方法院刑事第四庭
                                    法  官  邱滋杉
右正本證明與原本無異。
如不服本判決，應於判決送達後十日內向本院提出上訴狀( 應附繕本 )，上訴於
臺灣高等法院。
                                    書記官   許世賢
中        華        民        國   九十   年   一   月    十六    日
附錄論罪法條：
刑法第三百四十四條
乘他人急迫、輕率或無經驗，貸以金錢或其他物品，而取得與原本顯不相當之重利者
，處一年以下有期徒刑、拘役或科或併科一千元以下罰金。
刑法第三百四十五條
以犯前條之罪為常業者，處五年以下有期徒刑，得併科三千元以下罰金。


司法院資訊處製作；財團法人民間司法改革基金會備份。
